【裁判字號】    99,台上,6381
【裁判日期】    991014
【裁判案由】    違反毒品危害防制條例
【裁判全文】
最高法院刑事判決            九十九年度台上字第六三八一號
上  訴  人  甲○○
上列上訴人因違反毒品危害防制條例案件，不服台灣高等法院中
華民國九十七年十二月二十三日第二審更審判決（九十七年度上
更(一)字第五八九號，起訴案號：台灣桃園地方法院檢察署九十六
年度偵字第一一０五六號），提起上訴，本院判決如下：
    主  文
上訴駁回。
    理  由
按刑事訴訟法第三百七十七條規定，上訴於第三審法院，非以判
決違背法令為理由，不得為之。是提起第三審上訴，應以原判決
違背法令為理由，係屬法定要件。如果上訴理由書狀並未依據卷
內訴訟資料，具體指摘原判決不適用何種法則或如何適用不當，
或所指摘原判決違法情事，顯與法律規定得為第三審上訴理由之
違法情形，不相適合時，均應認其上訴為不合法律上之程式，予
以駁回。本件原判決綜合全部卷證資料，認定上訴人甲○○有如
其事實欄所載之販賣第一級（海洛因）、第二級毒品（甲基安非
他命）犯行，已詳敘所憑之證據與認定之理由；對於上訴人辯稱
僅幫助同案被告黃金郎（經判處罪刑確定）接聽電話，無分裝毒
品或協助交貨，所幫忙遞送一次之物品不知係甲基安非他命，部
分通聯錄音與其無涉云云，為不足採，亦依調查所得證據詳予指
駁、說明。因認上訴人犯行明確，而撤銷第一審該部分之科刑判
決，改判論處上訴人如其附表（下稱附表）甲所示共同販賣第一
級毒品（均累犯）二罪刑（均量處有期徒刑）、共同販賣第二級
毒品（均累犯）六罪刑（均量處有期徒刑）及共同販賣第二級毒
品未遂（累犯）罪刑（量處有期徒刑）。上訴意旨略以：(一)、原
判決理由說明其與朱鎮國二次毒品（甲基安非他命）交易之價額
各新台幣（下同）二千元，惟事實欄未予認定，已有理由不備之
違法；又證人朱鎮國於偵查時證稱一張係指購買一千元價格之毒
品，原判決竟認定該二次毒品交易價格各為二千元，亦與朱鎮國
供證齟齬；上訴人販賣毒品海洛因予周建華之時間，其事實欄之
記載與附表甲編號3.及理由欄之記載前後不一；依證人黃敬文之
證詞，民國九十六年五月二日與之為毒品交易之女子非上訴人，
原判決採納該證詞為不利於上訴人之判斷，均有理由矛盾之違誤
。(二)、依證人陳宏泰之偵審證詞，其無從判斷與綽號「小Ｐ」通
話者之性別，另依卷附通訊監察勘驗筆錄，九十六年四月十八日
晚間八時三十二分乃二男子為通話，其內容未提及姓名、稱謂，
原判決執以為認定上訴人販毒予陳宏泰之證據，與卷證資料不相
適合；原審未進行準備程序即定期審理，又未依上訴人之聲請傳
喚同案被告黃金郎及證人周建華到庭調查釐清事實，未說明不予
調查之理由，有證據調查未盡及理由不備之違法等語。惟查：(一)
、犯罪事實之認定、證據之取捨及證明力之判斷，俱屬事實審法
院之職權，苟其取捨判斷不違背經驗與論理法則，即不能指為違
法。本件原判決已敘明依憑上訴人供承知情同案被告黃金郎有販
賣毒品，其曾幫忙接聽電話等供詞，證人即同案被告黃金郎、證
人朱鎮國、周建華、陳宏泰、黃敬文、馮志仁於偵審之證詞，佐
以卷附相關通訊監察譯文、勘驗筆錄、毒品鑑定書，暨扣案毒品
、販毒工具、行動電話及款項等證據資料，參互勾稽判斷，於理
由內逐一論述剖明其採證認事之理由，且就摒棄上訴人否認犯罪
之各辯解，於理由內詳為論述、指駁，並敘明本於調查所得之心
證，而為事實判斷之理由，所為論斷及說明，由形式上觀察，無
違經驗法則與論理法則，且屬事實審法院取捨證據職權之適法行
使，尚難漫指為違法。附表甲編號3.關於上訴人販賣毒品海洛因
予周建華之時間，縱有誤植「九十六年四月二十六日」，然綜以
卷內各證據已明白認定上訴人該次販毒之時間為「九十六年四月
十六日」；又原判決已敘明同案被告黃金郎販毒予朱鎮國之價額
為二千元至四千元不等，縱其中二次上訴人參與販毒予朱鎮國之
價額認定亦有疏漏，惟理由內已詳述依「罪疑利益歸於被告」原
則，認定該二次販毒金額各為二千元之理由，上揭違誤，要與判
決本旨均不生影響，不得據為第三審上訴之合法理由。再稽之朱
鎮國於偵訊時證稱一張即係一千元等旨，乃指稱販賣甲基安非他
命之單位價格（見偵查卷(二)第八九頁），非關乎各筆實際交易款
項，原判決此部分之說明，無理由矛盾之違法。(二)、刑事訴訟法
第二百七十三條第一項規定：法院得於第一次審判期日前行準備
程序，處理有關該項各款所定之事項。其立法意旨在於節省勞費
，避免耗費不必要之審判程序，但法院對於是否行準備程序，有
自由斟酌之權；又審判期日之訴訟程序，專以審判筆錄為證，同
法第四十七條定有明文。依卷附原審筆錄之記載，原審法院依第
一審法院調查所得之證據，固未經準備程序逕定審判期日，然已
於審判期日依法踐行相關證據之調查及訊問上訴人被訴犯罪事實
暨其後言詞辯論程序，並予上訴人對科刑範圍表示意見及最後陳
述之機會後始辯論終結，有該審判筆錄可證（見原審更(一)卷第六
十頁以下審判筆錄），踐行之訴訟程序，自難指摘為違法。(三)、
刑事訴訟法所稱依法應於審判期日調查之證據，係指與待證事實
有重要關係，在客觀上顯有調查必要性之證據而言，其範圍並非
漫無限制，必其證據與判斷待證事實之有無，具有關聯性，得據
以推翻原判決所確認之事實，而為不同之認定，若僅枝節性問題
，或所證明之事項已臻明確，或就同一證據再度聲請調查，自均
欠缺其調查之必要性，未為無益之調查，無違法可言。經查，證
人周建華、同案被告黃金郎於第一審已經法官合法訊問，且以證
人身分具結證述，並經交互詰問（見第一審卷(一)第一五八頁以下
、卷(二)第一０一頁以下筆錄），已確實保障上訴人之對質詰問權
，依刑事訴訟法第一百九十六條規定，如別無訊問必要者，本不
得再行傳喚。上訴人具狀聲請再為傳喚，核其關於毒品交易聯繫
過程及如何交付毒品等待證事項與第一審調查內容同旨（見原審
更(一)卷第六七頁，第一審卷(一)第一五八頁以下、卷(二)第一０一頁
以下筆錄），原判決併已敘明上訴人為與周建華通聯之女子，知
情周建華來電為購毒目的之理由，與卷存資料相符，乃以事證明
確，無再傳喚周建華等為無益之調查，縱未說明理由，不能指為
違法。上訴意旨，對於原判決究竟如何違背法令，非依據卷內資
料為具體之指摘，徒執陳詞，而為否認犯罪之事實爭辯，並對原
審採證認事之職權行使，任意爭執，難謂已符合首揭法定上訴要
件，應認其上訴不合法律上之程式，予以駁回。
據上論結，應依刑事訴訟法第三百九十五條前段，判決如主文。
中    華    民    國  九十九  年    十    月   十四   日
                      最高法院刑事第十一庭
                          審判長法官  石  木  欽
                                法官  洪  佳  濱
                                法官  韓  金  秀
                                法官  段  景  榕
                                法官  周  煙  平
本件正本證明與原本無異
                                      書  記  官
中    華    民    國  九十九  年    十    月   二十   日
                                                    m

司法院資訊處製作；財團法人民間司法改革基金會備份。
